臺灣桃園地方法院刑事判決　　　　　　 96年度交易緝字第1號
公　訴　人　臺灣桃園地方法院檢察署檢察官
被　　　告　甲○○
　　　　　　　　　　現於臺灣桃園監獄
上列被告因公共危險案件，經檢察官提起公訴（95年度偵字第12
528 號），被告於本院準備程序進行中，就被訴事實為有罪之陳
述，經本院告知簡式審判程序意旨，並聽取公訴人及被告之意見
後，本院合議庭裁定由受命法官獨任依簡式審判程序審理，本院
判決如下：
    主  文
甲○○服用酒類，不能安全駕駛動力交通工具而駕駛，處有期徒
刑肆月，如易科罰金以參佰元折算壹日，並應於刑之執行完畢或
赦免後，令入相當處所，施以禁戒參個月。
    事  實
一、甲○○前因3 犯服用酒類不能安全駕駛動力交通工具而駕駛
    之公共危險罪，第1 次經本院以89年壢交簡字第150 號判決
    判處罰金20,000元確定，第2 次經臺灣新竹地方法院以92年
    竹東交簡字第13號判決判處罰金21,000元確定，第3 次經本
    院判處有期徒刑3 月如易科罰金以300 元折算1 日確定，刑
    期起算日96年3 月4 日，指揮書執行完畢日期96年6 月3 日
    ）（尚未執行完畢，不構成累犯）。復於95年4 月29日18時
    許至同日24時許止，在桃園縣中壢市友人住處與友人飲酒，
    已達不能安全駕駛動力交通工具之程度，竟於飲酒後騎乘動
    力交通工具車牌號碼QRT ─052 號輕型機車行駛，於翌日（
    95年4 月30日）凌晨1 時許行經桃園縣中壢市○○路與環北
    路口，經警攔檢對之實施酒測，測得其吐氣所含酒精成分每
    公升0.79毫克而查獲。
二、案經桃園縣政府警察局中壢分局報告臺灣桃園地方法院檢察
    署檢察官偵查起訴。
    理  由
一、程序部分：本件被告甲○○所犯係死刑、無期徒刑或最輕本
    刑為3 年以上有期徒刑以外之罪，其於準備程序中就被訴事
    實為有罪之陳述，經本院告知簡式審判程序之旨，並聽取當
    事人意見後，經本院合議庭依刑事訴訟法第273 條之1 第1
    項規定裁定由受命法官獨任進行簡式審判程序，合先敘明。
二、被告於警詢及本院審理時坦承於前揭時、地，其飲酒後騎乘
    機車，經警攔檢實施酒測，測得其吐氣所含酒精成分每公升
    0.79毫克而查獲情事，有酒精呼氣檢測檢試單1 份顯示其吐
    氣所含酒精成分為每公升0.79毫克情形可佐。而依警員所製
    作之刑法第185 條之3 案件測試觀察紀錄表所載：被告有於
    查獲後作平衡動作，腳部不穩，顯然無從為正常操控駕駛，
    且於測試或詢問過程有語無倫次、意識模糊，注意力無法集
    中、多話情形。且於施作汽車駕駛人酒後生理協調平衡檢測
    紀錄時，經檢測認定不能安全駕駛，有桃園縣政府警察局汽
    車駕駛人酒後生理協調平衡檢測紀錄卡在卷可證。復依交通
    部運輸研究所90年9 月24日運安字第900005854 號函所載呼
    氣中酒精濃度每公升含量為0.25毫克，即相當於血液中酒精
    濃度（BAC） 百分之0.05，且依該函所附該所79年「駕駛人
    行為反應之研究－酒醉駕車對駕駛行為之分析研究」指出：
    BAC 達百分之0.03至百分之0.05時，對駕駛能力之影響為
    ：多數駕駛人心境逐漸變幻不定，視覺與反應靈敏性減弱，
    對速度及距離的判斷力差。對心理行為之影響為：觀察力逐
    漸欠缺，心情漸趨輕鬆，自信心增加，多話，精神狀態處於
    陶醉感。BAC 到達百分之0.05至百分之0.08時，對駕駛能
    力之影響為：反應遲鈍，駕駛能力受損，遲而不決或決而不
    行。對心理行為之影響為：情緒鬆弛，感情與行為趨向誇張
    ，肌肉不協調，精神處於興奮狀態。BAC 到達百分之0.08
    至百分之0.15時，對駕駛能力之影響為：判斷力嚴重受到影
    響，體能與精神協調受損，駕駛之體能困難增加。對心理行
    為之影響為：產生情緒異常現象，步伐不平穩，言語不清，
    反應惡劣，記憶及判斷力受損，精神處於錯亂狀態。BAC
    超過百分之0.15時，對駕駛能力之影響為：視線搖晃，駕駛
    已進入恍惚狀態，判斷及理解遭到扭曲，駕駛不穩定。對心
    理行為之影響為：意識不明，嘔吐，站、走及講話困難，責
    任感喪失，精神處於麻痺狀態。BAC 超過百分之0.5 時，
    對駕駛人能力之影響為：無法開車。對心理行為之影響為：
    爛醉如泥，失去知覺可能致死，精神處於昏睡狀態。被告於
    本件所測得之吐氣所含酒精成分為每公升0.79毫克，相當於
    血液中酒精濃度（BAC） 百分之0.158 。依上開說明，其體
    能與精神協調、記憶及判斷力均受到相當程度之影響而減退
    ，駕駛能力呈不穩定狀態。再參酌被告有於查獲後作平衡動
    作，腳部不穩，顯然無從為正常操控駕駛，且於測試或詢問
    過程有語無倫次、意識模糊，注意力無法集中、多話情形。
    且於施作汽車駕駛人酒後生理協調平衡檢測紀錄時，經檢測
    認定不能安全駕駛，有桃園縣政府警察局汽車駕駛人酒後生
    理協調平衡檢測紀錄卡在卷可證。益見被告當時確已達於不
    能安全駕駛動力交通工具程度，而仍騎乘機車。事證已經明
    確，被告犯行堪予認定。
三、核被告甲○○所為，係犯刑法第185 條之3 之公共危險罪。
    被告行為後，刑法施行法增訂第1 條之1 前段規定：中華民
    國94年1 月7 日刑法修正施行後，刑法分則編所定罰金之貨
    幣單位為新臺幣。94年1 月7 日刑法修正時，刑法分則編未
    修正之條文定有罰金者，自94年1 月7 日刑法修正施行後，
    就其所定數額提高為30倍。」，於95年6 月14日公布，刑法
    第185 條之3 法定刑定有罰金，經比較新舊法，行為後之法
    律並非較有利於行為人（新法以新台幣為貨幣單位，修正施
    行後，就其所定數額提高為30倍，實際與行為時法罰金刑度
    相同），依「從舊從輕」原則，仍應適用行為時法。爰審酌
    被告前因3 次酒後駕駛車輛犯行，均經法院判處罪刑確定，
    有臺灣高等法院被告前案紀錄表、台灣桃園地方法院檢察署
    刑案資料查註紀錄表在卷可憑，竟復犯本案相同之罪名，顯
    見其守法意識淡薄，品行不佳，且其犯行致生自身及其他用
    路人之生命、身體之危險非輕、犯後坦承犯行之態度，並其
    犯罪之動機、目的及其智識程度等一切情狀，量處如主文所
    示之刑。又被告於犯罪時之刑法第41條第1 項前段規定：「
    犯最重本刑為5 年以下有期徒刑以下之刑之罪，而受六個月
    以下有期徒刑或拘役之宣告，因身體、教育、職業、家庭之
    關係或其他正當事由，執行顯有困難者，得以1 元以上3 元
    以下折算1 日，易科罰金。」，又被告行為時之易科罰金折
    算標準，修正前罰金罰鍰提高標準條例第2 條前段（現已刪
    除）規定，就其原定數額提高為1 百倍折算1 日，則本件被
    告行為時之易科罰金折算標準，應以銀元3 百元折算1 日，
    經折算為新臺幣後，應以新臺幣9 百元折算為1 日。惟95年
    7 月1 日修正公布施行之刑法第41條第1 項前段則規定：「
    犯最重本刑為5 年以下有期徒刑以下之刑之罪，而受6 個月
    以下有期徒刑或拘役之宣告者，得以新臺幣1 千元、2 千元
    或3 千元折算1 日，易科罰金。」比較修正前後之易科罰金
    折算標準，以修正前之規定，較有利於受刑人，則應依刑法
    第2 條第1 項前段，適用修正前刑法第41條第1 項前段規定
    ，諭知易科罰金折算標準。
四、末按因酗酒而犯罪者，得於刑之執行完畢或赦免後，令入相
    當處所，施以禁戒；又保安處分之宣告，應受比例原則之規
    範，使保安處分之宣告與行為人所為之嚴重性、行為人所表
    現之危險性，及對於行為人未來行為之期待性相當，刑法第
    89條與大法官會議釋字第471 號分別著有明文。查被告屢次
    因服用酒類不能安全駕駛動力交通工具而駕駛之公共危險案
    件被警查獲，最近一次甫於95年2 月15日，經本院判處有期
    徒刑3 月，如易科罰金以300 元折算1 日確定，詎被告置若
    罔聞，依然故我，本次酒後騎乘機車為警查獲時之呼氣酒精
    濃度仍高達每公升0.79毫克，顯見被告確已陷入酗酒而犯罪
    之泥沼無法自拔，始能不顧其酒後駕車行為對自身及其他用
    路人之生命、身體安全所生危害，自己亦將因此入監服刑之
    不利益，而再度違犯。準此，堪認被告行為已對社會產生相
    當之危險性，而有於刑罰之外，另施以保安處分加以預防矯
    治之必要。又被告行為後刑法第89條已修正公布施行，原刑
    法第89條規定：「因酗酒而犯罪者，得於刑之執行完畢或赦
    免後，令入相當處所，施以禁戒。」、「前項處分期間為三
    個月以下。」，修正後刑法第89條則規定：「因酗酒而犯罪
    ，足認其已酗酒成癮並有再犯之虞者，於刑之執行前，令入
    相當處所，施以禁戒。」、「前項禁戒期間為一年以下。但
    執行中認無繼續執行之必要者，法院得免其處分之執行。」
    ，比較新舊法，自以修正前規定較有利於被告，爰併依修正
    前刑法第89條第1 項、第2 項之規定，諭知被告於刑之執行
    完畢或赦免後後，應入相當處所施以禁戒處分3 月。
據上論斷，應依刑事訴訟法第273 條之1 第1 項、第299 條第1
項前段，刑法第2 條第1 項前段、第185 條之3 、修正前刑法第
41條第1 項前段、第89條第1 項、第2 項，修正前罰金罰鍰提高
標準條例第2 條，判決如主文。
本案經檢察官郝中興到庭執行職務。
中　　華　　民　　國　　96　　年　　3 　　月　　30　　日
  　　　　　　　　刑事第五庭法　官  邱滋杉
以上正本證明與原本無異。
如不服本判決，應於判決送達後10日內，向本院提出上訴狀（應
附繕本），上訴於臺灣高等法院。
                            書記官  高文靜
中　　華　　民　　國　　96　　年　　3 　　月　　30　　日
附錄本案論罪科刑法條：
中華民國刑法第185條之3
服用毒品、麻醉藥品、酒類或其他相類之物，不能安全駕駛動力
交通工具而駕駛者，處1 年以下有期徒刑、拘役或3 萬元以下罰
金。
